臺灣臺中地方法院交通事件裁定　　　　 96年度交聲字第303號
原處分機關　交通部公路總局臺中區監理所
受 處分 人　甲○○
　　　　　　　　　　　號
上列受處分人因違反道路交通管理處罰條例案件，對於交通部公
路總局臺中區監理所民國九十六年三月十六日所為之裁決（中監
違字第裁六○─000000－0、六○－Ｚ00000000
－0號裁決書），聲明異議，本院裁定如下：
           主  文
異議駁回。
    理  由
一、原處分意旨略以：
  (一)緣異議人即受處分人甲○○（下稱受處分人）駕駛車牌號碼
    ＨＩ－九四○六號自用小客車，於八十八年十一月二十六日
    十一時十五分許，在臺北市○○路、貴陽街口處，因「佔用
    人行道，未依規定位置方式停車」之違規，經臺北市政府警
    察局交通大隊依違反道路交通管理處罰條例第五十六條第一
    項第一款逕行舉發；又於八十九年十月七日十八時十一分許
    ，在國道一號高速公路南向二十四點八公里處，因「一、使
    用註銷牌照行駛公路，二、未帶行照」違規，經內政部警政
    署國道公路警察局第一警察隊依違反道路交通管理處罰條例
    第十二條第一項第四款及第十四條第一項第二款當場攔查舉
    發。
  (二)受處分人未於違規通知單之應到案日期前到案，原處分機關
    遂於九十一年十月二十五日分別以中監違字第裁00－00
    0000、六○－Ｚ00000000號裁決書 (裁決書已
    於九十一年十月三十一日寄存送達），各處罰緩新臺幣（下
    同）一千二百元整、七千八百元整，並扣繳牌照，逾期則依
    裁決書處罰主文規定裁處；受處分人不服原處分機關裁決，
    曾於九十四年十月三日具狀提起聲明異議，並經本院於九十
    五年十二月二十九日以九十五年度交聲更字第十四號裁定書
    理由七後段略以「...附表二所示部分 (即中監違字第裁0
    0－000000、六○－Ｚ00000000號裁決書）
    之裁決予以撤銷，並發回原處分機關，由原處分機關重新送
    達後，再依法裁決」。
  (三)原處分機關已依本院上開裁定撤銷原裁決書之處分，並於九
    十六年三月十六日依九十五年新法採有利於民眾之「從新從
    輕」原則，重新開立中監違字第裁六○－000000－0
    、六○－Ｚ00000000－一號裁決書，並當場送達予
    受處分人簽收在案，惟受處分人仍不服本所裁決，再度於九
    十六年三月二十日具狀聲明異議。
  (四)中監違字第裁00－000000號裁決書所示之違規案，
    原已移送強制執行，受處分人並於九十四年六月九日繳納罰
    緩二千四百元整，惟原處分機關重製中監違字第裁00－0
    00000－0號裁決書，並依「從新從輕」原則之處分，
    改處以罰緩新臺幣一千二百元整，另已退款一千二百元整予
    受處分人。
  (五)中監違字第六○－Ｚ00000000－一號裁決書亦依「
    從新從輕」原則，處以罰緩新臺幣七千二百元整，並將牌照
    扣繳，逾期則依裁決書處罰主文規定裁處。
  (六)上開二案之違規日期各為八十八年十一月二十六日、八十九
    年十月七日，原處分機關於九十一年十月二十五日開立裁決
    書予以裁決，該裁決書並於九十一年十月三十一日寄存送達
    ，並未逾三年裁決；本件受處分人曾於九十四年十月三日具
    狀異議，經本院於九十五年十二月二十九日以九十五年度交
    聲更字第十四號裁定書做成裁定，原處分機關亦依行政罰法
    第二十七條第三項規定「行政罰之裁處因訴願、行政訴訟或
    其他救濟程序經撤銷而須另為裁處者，第一項期間自原裁處
    被撤銷確定之日起算」，及本院裁定書理由七後段所示，撤
    銷原裁決書處分採有利民眾之「從新從輕」原則，另為適法
    處分並重新合法送達裁決書在案，並無違反九十五年二月五
    日始施行之行政罰法第二十七條規定及法院裁定意旨，於法
    並無不合。
二、本件受處分人則以：依行政罰法第二十七條規定，行政罰之
    裁處權，因三年時間之經過而消滅。本件之違規日期分別為
    民國八十九年十月七日、八十八年十一月二十六日，兩案距
    今已有六、七年，已超過追訴期五年期限，且已超過行政罰
    法第二十七條所規定三年之裁罰時效，為此對原處分不服，
    而聲明異議云云。
三、按九十四年一月十四日經立法院三讀通過之行政罰法，業於
    九十五年二月五日生效施行，其第二十七條第一項、第二項
    分別規定：「行政罰之裁處權，因三年期間之經過而消滅。
    」、「前項期間，自違反行政法上義務之行為終了時起算。
    但行為之結果發生在後者，自該結果發生時起算。」；惟該
    法第四十五條第一項、第二項另規定「行政罰法施行前違反
    行政法上義務之行為應受處罰而未經裁處，於該法施行後裁
    處者，除第十五條、第十六條、第十八條第二項、第二十條
    及第二十二條規定外，均適用之。」、「前項行政罰之裁處
    權時效，自該法施行之日起算」。該條之立法意旨揭明：「
    本法施行前違反行政法上義務之行為應受處罰而未經裁處者
    ，於本法施行後裁處時，其裁處權時效，除非個別行政法律
    另有規定，依其規定外，均自本法施行之日起算。至於有關
    時效期間之規定，自仍適用本法。」，查道路交通管理處罰
    條例就裁處權時效並無特別規定，是有關道路交通管理處罰
    條例案件之裁處權時效，自應依行政罰法第四十五條第二項
    之規定辦理。
四、經查，本件受處分人對於其在前揭時、地，有上述之違規事
    實並不否認，且有舉發違反道路交通管理事件通知單影本一
    紙在卷可稽，堪信為真實。至受處分人雖抗辯本件裁處權已
    經消滅云云，然行政罰法已於九十四年二月五日施行，而本
    件違規時間分別為八十九年十月七日、八十八年十一月二十
    六日，係行政罰法施行前之違規行為，且本件裁決書係於該
    法施行後即九十六年三月十六日作成，依該法第四十五條第
    二項規定，裁處權之三年時效應自行政罰法施行日即九十五
    年二月五日起算，故本件主管機關於九十六年三月十六日裁
    罰，並未逾越上開規定之時效期間，且符合法律之規定，是
    本件異議人主張行政裁處權已經消滅，與法不合，並不足採
    。另異議人又謂已過五年追訴期限云云，然違反道路交通管
    理事件非刑事案件，並無追訴期限之規定，受處分人此部分
    所指，有所誤會，是其異議均無理由，應予駁回。
五、據上論斷，應依應依道路交通管理處罰條例第八十七條第二
    項、道路交通案件處理辦法第十九條，裁定如主文。
中　　華　　民　　國　　96　　年　　5 　　月　　 1　　日
                  　　交通法庭  法  官  黃裕仁
上正本證明與原本無異。
如不服本裁定，應於送達後五日內，向本院提出抗告狀。
                                書記官  王嘉仁
中　　華　　民　　國　　96　　年　　5 　　月　　 1　　日
